【裁判字號】    97,交聲,1341
【裁判日期】    970610
【裁判案由】    聲明異議
【裁判全文】
臺灣臺中地方法院交通事件裁定        97年度交聲字第1341號
原處分機關  交通部公路總局臺中區監理所
異議人即
受處分人    甲○○
上列異議人即受處分人因違反道路交通管理處罰條例案件，對於
交通部公路總局臺中區監理所於民國97年3月17日所為之處分（
中監違字第裁60－ZGB048002號），聲明異議，本院裁定如下：
    主    文
異議駁回。
    理    由
一、原處分機關裁決意旨：異議人即受處分人甲○○（以下稱異
    議人）所有之車牌號碼號7Q-4083 號自用小客車，於民國97
    年1 月22日8 時58分許，在國道三號241. 6公里南向處，有
    「速限110 公里，經雷達（射）測定行速為124 公里，超速
    14公里」之違規，經內政部警政署國道公路警察局以公警局
    交字第ZGB048002 號舉發道路交通管理事件通知單逕行舉發
    。受處分人雖於97年3 月15日繳納罰鍰，但仍有不服，該所
    遂於97年3 月17日以中監違字第裁60-ZGB048002號裁決書，
    依道路交通管理處罰條例第33條第1 項第1 款、第63條規定
    ，裁處異議人罰鍰新臺幣（下同）3,000 元整，並記違規點
    數1 點，依法裁處應無不合等語。
二、異議人聲明異議意旨：異議人於96年12月22日起，因有要事
    南下，故陸續使用高速公路。惟因所駕駛之車輛速率錶故障
    而不自知，致每上高速公路即因超速而受罰，復因國道警察
    攔阻方知車輛故障，便即刻維修該速率錶。爰請考量本事件
    係屬無心之過而能從輕發落，為此聲明異議等語。
三、按汽車行駛於高速公路，而不遵管制之規定者，處汽車駕駛
    人3,000 元以上6,000 元以下罰鍰；汽車行駛高速公路應依
    速限標誌指示；行車速度應依速限標誌或標線之規定；汽車
    駕駛人有第33條情形者，除依原條款處罰鍰外，並予記違規
    點數1 點，道路交通管理處罰條例第33條第1 項、第63條第
    1 項第1 款、道路交通安全規則第93條第1 項、高速公路及
    快速公路交通管制規則第5 條第1 項前段及違反道路交通管
    理事件統一裁罰基準表分別定有明文。又按汽車駕駛人之行
    為有下列情形之一，當場不能或不宜攔截製單舉發者，得逕
    行舉發：七、經以科學儀器取得證據資料證明其行為違規；
    第一項逕行舉發，應記明車輛牌照號碼、車型等可資辨明之
    資料，以汽車所有人為被通知人製單舉發；本條例之處罰，
    受舉發違反道路交通管理事件之受處罰人，認為受舉發之違
    規行為應歸責他人者，應於舉發違反道路交通管理事件通知
    單應到案日期前，檢附相關證據及應歸責人相關證明文件，
    向處罰機關告知應歸責人，處罰機關應即另行通知應歸責人
    到案依法處理；逾期未依規定辦理者，仍依本條例各該違反
    條款規定處罰；依本條例規定逕行舉發或同時併處罰其他人
    之案件，推定受逕行舉發人或該其他人有過失，道路交通管
    理處罰條例第7 條之2 及第85條亦有明定。
四、經查：
  (一)異議人所有之車牌號碼7Q-4083 號自用小客車，於97年1 月
    22日上午8 時58分許，在國道3 號公路南下241.6 公里處，
    因「行速124 公里，限速110 公里，超速14公里」之違規事
    實，經內政部警政署國道公路警察局第七警察隊逕行舉發等
    情，有舉發違反道路交通管理事件通知單影本及舉發照片各
    1 張、97年4 月17日公警七交字第0970770909號函影本1份
    、經濟部標準檢驗局雷射測速儀檢定合格證書影本1 張附卷
    可稽，且為異議人所不爭執，其上揭超速違規之事實，堪以
    認定。
  (二)異議人雖以前情置辯，並提出中部汽車股份有限公司工作傳
    票影本、維修證明書影本各1 紙為證。惟查，任何小客車皆
    應依照規定之速限標誌指示行駛，以維護高速公路之交通安
    全與秩序。尤其在使用交通工具之際，車主對於該交通工具
    各項配備之狀況為何，更應詳細檢查是否確實有效，此乃客
    觀上可隨時注意之事項。即車主理應知悉該車車況及各項配
    備有無異常，俾維持該車之良好行車狀態，以保護自身及其
    他用路人之安全。故異議人所有之上開車輛速率錶縱有故障
    之情事，仍屬異議人本身未予注意而可歸責於己之事由，尚
    非可作為超速違規卸責之理由。換言之，依本條例規定逕行
    舉發之案件，本推定受逕行舉發人有過失，異議人不得以不
    知該車速率錶故障為由主張無過失而免責。
五、綜上所述，國道三號24106 公里路段就自用小客車之行車速
    度既限定於時速110公里，且異議人所有之車牌號碼7Q-4083
    號自用小客車於上揭時、地，時速確為124 公里，自屬違反
    上開規定而超速14公里無疑。從而，原處分機關據以援引上
    開規定，裁處異議人罰鍰3,000 元，並記違規點數1 點，核
    無不當，本件異議為無理由，應予駁回。
六、據上論斷，依道路交通管理處罰條例第87條第2 項，道路交
    通案件處理辦法第19條，裁定如主文。
中    華    民    國    97    年    6     月    10    日
                    交通法庭    法  官  陳慧珊
上正本證明與原本無異。
如不服本裁定應於送達後5日內向本院提出抗告狀。
                                書記官  施玉卿
中    華    民    國    97    年    6     月    10    日


司法院資訊處製作；財團法人民間司法改革基金會備份。
